【裁判字號】    99,苗簡,329
【裁判日期】    991118
【裁判案由】    侵權行為損害賠償
【裁判全文】
臺灣苗栗地方法院民事簡易判決         99年度苗簡字第329號
原      告  丙○○
兼法定代理  丁○○
人
法定代理人  乙○○
被      告  甲○○
上列當事人間刑事附帶民事損害賠償事件，由本院刑事庭以99年
度交附民字第11號裁定移送前來，本院於民國99年11月4 日言詞
辯論終結，判決如下：
    主  文
被告應給付原告丙○○新臺幣壹萬肆仟零陸拾元，及自民國九
十九年三月十三日起至清償日止，按年息百分之五計算之利息。
被告應給付原告丁○○新臺幣玖萬零陸佰伍拾參元，及自民國九
十九年三月十三日起至清償日止，按年息百分之五計算之利息。
原告其餘之訴駁回。
本判決原告勝訴部分得假執行。
    事實及理由
一、原告主張：
    被告於民國98年9 月30日21時30分許，駕駛車號OB—7658號
    自小客車，沿苗栗縣後龍鎮○○道由北往南行駛，行經新六
    道與成功路交岔路口時，被告行車方向為閃光紅燈號誌，未
    注意停讓成功路上之幹道直行車先行，即穿越成功路，適原
    告丁○○騎乘車號SCB ─170 號輕機車附載原告丙○○，沿
    成功路往東方向行駛至上開路口，被告駕駛之自小客車與原
    告丁○○騎乘機車發生碰撞（下稱系爭事故），造成原告丁○○受有薦骨骨折、腰部及臀部挫傷、右腰及四肢多處擦挫
    傷等傷害，原告丙○○受有頭部外傷併腦震盪等傷害。原告
    丁○○因上開傷害自98年10月1 日至同年月9 日，在為恭醫
    院住院9 日，看護費為新台幣（下同）10,800元，另醫囑須
    休養3 個月，受有3 個月之工作損失，精神上更受有重大痛
    苦，原告丁○○請求被告賠償醫療（含看護）費用5 萬元、
    工作損失11萬元及精神慰撫金20萬元。原告丙○○遭被告撞
    傷時，已屆高中3 年級學力測驗，因上開傷害妨害課業，精
    神受有重大痛苦，原告丙○○請求被告賠償醫療費用4 萬元
    及精神慰撫金10萬元。為此爰依侵權行為損害賠償之法律關
    係，請求被告賠償原告2 人上開損失等語。並聲明：被告應
    給付原告丁○○36萬元，給付原告丙○○14萬元，及均自起
    訴狀繕本送達翌日起至清償日止，按年息百分之5 計算之利
    息。
二、被告則以：系爭事故是原告丁○○撞被告，原告丁○○與有
    過失，亦應負擔肇事責任，非由被告一人負擔所有過失責任
    ，請法院按被告與原告丁○○肇事責任之比例判決。另原告
    主張之醫療費、工作損失及精神慰撫金金額均過高，且原告
    已請領強制汽車責任保險給付，應予扣除等語置辯。並聲明
    ：原告之訴駁回。
三、本件依民事訴訟法第270 條之1 第1 項第3 款、第271 條之
    1 規定，整理並協議簡化爭點及不爭執事項如下：
  (一)不爭執事項：
    1.被告於98年9 月30日21時30分許，駕駛車號OB—7658號自
      小客車，沿苗栗縣後龍鎮○○道由北往南行駛，行經新六
      道與成功路交岔路口時，被告行向為閃光紅燈號誌，未注
      意停讓成功路上之幹道直行車先行，即穿越成功路。適有
      原告丁○○騎乘車號SCB ─170 號輕機車附載原告丙○○
      ，沿成功路往東方向行駛至上開路口時，未注意應依其行
      向之閃光黃燈號誌，減速接近，小心通過，而貿然穿越新
      六道。被告因而閃避不及，發生碰撞，造成原告丁○○受
      有薦骨骨折、腰部及臀部挫傷、右腰及四肢多處擦挫傷等
      傷害；原告丙○○受有頭部外傷併腦震盪等傷害。被告因
      此系爭事故，經本院99年度交易字第30號刑事判決判處有
      期徒刑3 月確定。
    2.原告丙○○因系爭事故支出醫療費及診斷證明書費共計1,
      790 元。
    3.原告丁○○因系爭事故支出醫療費及診斷證明書費共計6,
      879 元。住院9 日看護費為10,800元。
    4.原告丁○○因系爭事故，住院後須在家休養3 個月，每月
      工作損失以最低基本工資17,280元計算，在家修養3 個月
      期間工作損失共計51,840元。
    5.系爭事故經鑑定肇事責任，被告為肇事主因，原告丁○○
      為肇事次因。
    6.原告丁○○因系爭事故已領取強制責任保險給付17,639元
      。原告丙○○因系爭事故已領取強制責任保險給付1,190
      元。
  (二)爭執事項：
    1.被告與原告丁○○之過失比例為何？
    2.原告得請求精神慰撫金為何？
    3.原告醫療費用由全民健康保險支付之款項，可否再向被告
      請求？
四、本院得心證之理由如下：
  (一)按因故意或過失，不法侵害他人之權利者，負損害賠償責任
    。民法第184 條第1 項前段定有明文。次按不法侵害他人之
    身體或健康者，對於被害人因此喪失或減少勞動能力或增加
    生活上之需要時，應負損害賠償責任。不法侵害他人之身體
    、健康、名譽、自由、信用、隱私、貞操，或不法侵害其他
    人格法益而情節重大者，被害人雖非財產上之損害，亦得請
    求賠償相當之金額。民法第193 條第1 項、第195 第1 項前
    段分別定有明文。查被告駕車行向為閃光紅燈號誌，未注意
    停讓成功路上之幹道直行車先行，即穿越成功路而與原告丁○○騎乘機車碰撞，致原告2 人受傷，又被告於刑事案件偵
    查中自承：我承認我有過失，我是閃避不及，我沒有看到對
    方等語（見臺灣苗栗地方法院檢察署98年度偵字第5963號偵
    查卷第37頁），另系爭事故經臺灣省竹苗區車輛行車事故鑑
    定委員會鑑定，鑑定意見為「甲○○（即被告）駕駛自小客
    車，行經閃光紅燈號誌路口，支線車未讓幹道車先行，為肇
    事主因。丁○○駕駛輕機車，行經閃光黃燈號誌路口，未充
    分注意車前狀況，為肇事次因。」有鑑定意見書1 份在卷可
    佐（見同上偵查卷第30至33頁），兩造對該鑑定結果亦不爭
    執，足認被告確有過失，原告2 人所受傷害與被告過失行為
    間，有相當因果關係，被告應就系爭事故致原告所受損害，
    負賠償責任。則原告依侵權行為法律關係，請求被告負損害
    賠償之責，於法有據。
  (二)原告主張各項損害額有無理由，分述如次：
    1.原告主張醫療費用除支出之自負額外，全民健康保險給付
      部分亦可向被告請求賠償乙節。依保險法第135 條準用第
      103 條規定，傷害保險之保險人固不得代位行使被保險人
      對於加害人之損害賠償請求權。惟全民健康保險法第82條
      第1 項第1 款另規定：保險對象因汽車交通事故，經本保
      險提供保險給付者，本保險之保險人得向強制汽車責任保
      險之保險人代位請求該項給付。全民健康保險法為保險法
      之特別法，依特別法優於普通法之原則，全民健康保險法
      第82條應優先於保險法第135 條、第103 條之適用。準此
      ，全民健康保險之保險人因汽車交通事故而供保險給付者
      ，全民健康保險之保險人得向強制汽車責任保險之保險人
      代位請求該項給付，又依強制汽車責任保險法第30條規定
      ，強制汽車責任保險之保險人依該法規定給付保險金者，
      於該範圍內，加害人或強制汽車責任保險之被保險人之損
      害賠償責任即因而解免，全民健康保險被保險人對於加害
      人之損害賠償請求權亦因而喪失，揆諸前開法條，原告原
      得請求被告給付之醫療費用中已獲醫療保險給付部分之權
      利，已因全民健康保險法第82條之規定移轉予保險人，不
      得請求被告給付。故原告主張醫療費用除支出之自負額外
      ，全民健康保險給付部分亦可向被告請求賠償，即屬無據
      。
    2.原告丁○○部分：
      (1)醫療、診斷證明書費及看護費用：原告丁○○主張醫療
        費用損失為5 萬元，然原告丁○○因系爭交通事故支出
        醫療及診斷證明書費用為6,879 元，另住院9 日看護費
        為10,800元，上開合計17,679元，為兩造所不爭執，堪
        認此部分於17,679元範圍為真實。逾此金額之部分，即
        屬無據。
      (2)工作損失：原告丁○○主張工作損失為11萬元，然原告
        丁○○就每月收入無法提出證據證明，經兩造協議整理
        爭點，兩造同意出院後在家修養為3 個月，每月以最低
        基本工資17,280元計算，原告丁○○在家修養3 個月期
        間工作損失為51,840元，此為兩造所不爭執。另原告丁○○住院期間為9 日，有診斷證明書在卷可證（見同上
        偵查卷第13頁），原告丁○○住院之9 日自亦無法工作
        ，以兩造協議每月17,280元計算，住院9 日工作損失為
        5,146 元（計算式：17,280元÷30天×9 日＝5,146 ）
        ，是原告丁○○因系爭事故工作損失應為57,024元（計
        算式：51,840＋5,146 ＝57,024元）。逾此金額之部分
        ，即屬無據。
      (3)精神慰撫金：原告丁○○主張非財產上之損害為20萬元
        ，被告抗辯金額太高。按不法侵害他人之人格權，被害
        人受有非財產上損害，請求加害人賠償相當金額之慰撫
        金時，法院對於慰撫金之量定，應斟酌實際加害情形、
        所造成之影響、被害人痛苦之程度、兩造之身分地位經
        濟情形及其他各種狀況，以核定相當之數額（最高法院
        47年台上字第1221號、51年台上字第223 號判例參照）
        。原告丁○○因系爭事故而受有薦骨骨折、腰部及臀部
        挫傷、右腰及四肢多處擦挫傷等傷害，為兩告所不爭執
        ，原告丁○○因上開傷害，對其身體健康及生活已造成
        相當影響，受有精神上之痛苦，應屬事實。又原告丁○○為國中肄業，未就學後即在家幫忙工作，服完兵役後
        經營午餐店，後與配偶經營早餐店，原告丁○○名下有
        數筆不動產、存款及投資，此有稅務電子閘門財產所得
        調件明細表1 份附卷可憑（見本院卷第24至27頁）。被
        告為國小畢業，曾從事KTV 服務生，紙箱工廠業務員等
        工作，目前無業，名下無不動產及投資，僅有自小客車
        1 部，亦有稅務電子閘門財產所得調件明細表1 份附卷
        可憑（見本院卷第29至30頁）。本院審酌原告丁○○與
        被告之身分、職業、經濟能力、原告丁○○所受之損害
        等一切情狀，認原告丁○○請求被告賠償精神慰撫金以
        8 萬元為允當，逾此部分則非足取。
    3.原告丙○○部分：
      (1)醫療費用：原告丙○○主張醫療費用損害為4 萬元。然
        原告丙○○因系爭事故支出醫療費及診斷證明書費共計
        1,790 元，為兩造所不爭執，堪認此部分於1,790 元範
        圍為真實。逾此金額之部分，即屬無據。
      (2)精神慰撫金：原告丙○○主張非財產上之損害為10萬元
        ，被告抗辯金額太高。法院對於慰撫金之量定，應斟酌
        實際加害情形、所造成之影響、被害人痛苦之程度、兩
        造之身分地位經濟情形及其他各種狀況，以核定相當之
        數額，已如前述。原告丙○○因系爭事故而受有頭部外
        傷併腦震盪等傷害，對其身體健康、課業及生活已造成
        相當影響，受有精神上之痛苦，應屬事實。又原告丙○○於系爭事故發生時就讀高中3 年級，當時已屆高中學
        力測驗，原告丙○○名下無財產，亦無工作，此有稅務
        電子閘門財產所得調件明細表1 份附卷可憑（見本院卷
        第24至27頁）。被告學經歷及名下財產狀況，已如前述
        。本院審酌原告丙○○與被告之身分、職業、經濟能力
        、原告丙○○所受之損害等一切情狀，認原告丙○○請
        求被告賠償精神慰撫金以2 萬元為允當，逾此部分則非
        足取。
    4.綜上，原告丁○○因系爭事故之損害額為154,703 元（計
      算式：醫療、診斷證明書及看護費17,679元＋工作損失57
      ,024元＋精神慰撫金8 萬元＝154,703 元）；原告丙○○
      因系爭事故之損害額為21,790元（計算式：醫療及診斷證
      明書費1,790 元＋精神慰撫金2 萬元＝21,790元）。
  (三)原告就系爭車禍事故之發生與有過失：
    又按損害之發生或擴大，被害人與有過失者，法院得減輕賠
    償金額，或免除之；且前開規定，於被害人之代理人或使用
    人與有過失者，準用之，民法第217 條第1 項、第3 項分別
    定有明文。而上開規定之目的，在謀求加害人與被害人間之
    公平，故在裁判上法院得以職權減輕或免除之（最高法院85
    年臺上字第1756號判例參照）。系爭事故經臺灣省竹苗區車
    輛行車事故鑑定委員會鑑定，鑑定意見為「甲○○（即被告
    ）駕駛自小客車，行經閃光紅燈號誌路口，支線車未讓幹道
    車先行，為肇事主因。丁○○（即原告丁○○）駕駛輕機車
    ，行經閃光黃燈號誌路口，未充分注意車前狀況，為肇事次
    因。」已如前述，並為兩造所不爭執，可知系爭事故之發生
    ，除被告有過失外，原告丁○○亦有過失，另原告丙○○藉
    由原告丁○○騎乘輕機車載送，而擴大其活動範圍，原告丁○○應屬原告丙○○之使用人，揆諸前揭法條規定，被告主
    張原告對系爭事故與有過失，請求減輕賠償金額，核屬有據
    。本院自得依前揭過失相抵之規定，減輕被告之賠償金額，
    經審酌被告與原告丁○○就系爭事故發生之原因力強弱與過
    程之輕重程度等一切情狀後，認原告丁○○應負擔30% 之肇
    事責任，被告則應負擔70 %之肇事責任，自應減輕被告30%
    之損害賠償金額。故原告丁○○之損害賠償金額計為108,29
    2 元【計算式：154,703 －（154,703 ×30﹪）＝108,292
    元，小數點以下四捨五入】，原告丙○○之損害賠償金額計
    為15,253元【計算式：21,790－（21,790元×30﹪）＝15,2
    53元】。
  (四)另按保險人依本法規定所為之保險給付，視為被保險人損害
    賠償金額之一部分；被保險人受賠償請求時，得扣除之。強
    制汽車責任保險法第32條定有明文。原告丁○○因系爭事故
    已受領強制汽車責任保險理賠17,639元，原告丙○○受領強
    制汽車責任保險理賠1,190 元，有富邦產物保險公司函文在
    卷可佐（見本院卷第66頁），並為兩告所不爭執。扣除此部
    分理賠金額後，原告丁○○得請求被告賠償之金額為90,653
    元（108,292 －17,639＝90,653元）；原告丙○○得請求被
    告賠償金額為14,063元（15,253－1,190 ＝14,063元）。
五、綜上所述，原告依侵權行為法律關係，請求被告賠償原告丁○○90,653元，被告賠償原告丙○○14,063元，及均自起訴
    狀繕本送達被告翌日起即99年3 月13日起（見本院99年度交
    附民字第11號卷第10頁），至清償日止，按年息百分之5 計
    算之法定遲延利息，為有理由，應予准許。逾此部分之請求
    為無理由，應予駁回。
六、本件係依民事訴訟法第427 條第1 項規定適用簡易程序所為
    被告部分敗訴之判決，應依同法第389 條第1 項第3 款規定
    ，依職權宣告原告勝訴部分得假執行。
七、本件損害賠償事件為刑事附帶民事訴訟，由刑事庭移送前來
    ，於辯論終結為止，當事人並無任何裁判費或其他訴訟費用
    之支出，並無確定訴訟費用額之必要，無庸就訴訟費用之負
    擔為諭知，附此敘明。
八、本件事證已臻明確，兩造其餘攻擊防禦方法及舉證，經核均
    與判決結果不生影響，爰不逐一論述，併此敘明。
九、據上論結，原告之訴為一部有理由、一部無理由，依民事訴
    訟法第436 條第2 項、第389 條第1 項第3 款，判決如主文
    。
中    華    民    國    99    年    11    月    18    日
              苗栗簡易庭法  官  吳國聖
以上正本係照原本作成。
如對本判決上訴，須於判決送達後20日內向本院提出上訴狀。
如委任律師提起上訴者，應一併繳納上訴審裁判費。
                        書記官  葉俊宏
中    華    民    國    99    年    11    月    18    日

司法院資訊處製作；財團法人民間司法改革基金會備份。
